臺灣臺南地方法院刑事判決　　　　　　　　　　　　　九十一年度訴字第六一號
　　公　訴　人　臺灣台南地方法院檢察署檢察官
　　被　　　告　甲○○
右列被告因違反毒品危害防制條例案件，經檢察官提起公訴（九十年度毒偵字第二二
一九號、九十年度毒偵字第二四九九號），本院判決如左：
    主  文
甲○○連續施用第一級毒品，處有期徒刑柒月。
被訴施用第二級毒品部分無罪。
    事  實
一、甲○○前因施用第一級毒品海洛因案件，經依本院裁定送勒戒處所執行觀察、勒
    戒後，認無繼續施用毒品之傾向，於民國八十九年七月四日，由臺灣台南地方法
    院檢察署檢察官以八十九年度偵字第四四七九號為不起訴處分確定在案。詎甲○
    ○仍不知悔改，明知海洛因係毒品危害防制條例所明定之第一級毒品，不得持有
    及施用，竟另行基於施用第一級毒品海洛因之概括犯意，於上開不起訴處分確定
    後五年內，即自九十年八月二十九日晚間某時起至九十一年一月十九日採尿前二
    十六小時內某時止，連續在其不詳姓名友人之自小客車上，於行經台南市安平區
    途中及不詳處所等處，以將第一級毒品海洛因少許摻在香煙內吸食之方式，施用
    第一級毒品海洛因多次，為警分別於九十年八月二十九日二十三時許，在台南市
    安平區○○○街一○○號、九十一年一月十八日十六時三十分許，在台南市○區
    ○○路三段二三○號查獲。經臺灣台南地方法院檢察署檢察官聲請本院於九十年
    十一月十三日以九十年度毒聲字第二三七九號裁定送勒戒處所執行觀察、勒戒後
    ，認其有繼續施用毒品之傾向，復經本院於九十一年二月二十七日以九十一年度
    毒聲字第三○二號裁定令入戒治處所施以強制戒治一年並經確定在案。
二、案經台南市警察局第四分局報請臺灣台南地方法院檢察署檢察官偵查起訴。
    理  由
壹、有罪部分
一、訊據被告甲○○對於右揭時地連續施用第一級毒品海洛因多次之事實坦承不諱，
    且其為警查獲後於九十年八月三十日八時四十五分許、同日十三時許所採集之尿
    液檢體，經分別送臺灣檢驗科技股份有限公司及台南市衛生局鑑驗結果，均呈嗎
    啡陽性反應（按海洛因係由嗎啡經化學合成而製得，經注射進入人體後，因代謝
    分解成嗎啡，因此施打海洛因後，由尿液中檢驗結果仍為嗎啡反應），有臺灣檢
    驗科技股份有限公司於九十年九月十二日出具之濫用藥物尿液檢驗報告及台南市
    衛生局於九十年九月七日出具之尿液檢驗成績書各一紙在卷可參，另被告於九十
    一年一月十八日為警查獲後，經檢察官送勒戒處所執行觀察、勒戒時所採集之尿
    液檢體，經鑑驗結果，亦呈鴉片類陽性反應，此有臺灣台南看守所尿液檢驗報告
    單一紙附於本院審理卷可查，是被告自白與事實相符，自堪採信。又被告前因施
    用第一級毒品海洛因案件，經本院以八十九年度毒聲字第一七五三號裁定送勒戒
    處所執行觀察、勒戒後，認無繼續施用毒品之傾向，由臺灣台南地方法院檢察署
    檢察官於八十九年七月四日以八十九年度偵字第四四七九號不起訴處分確定，其
    於上開不起訴處分確定後五年內，再犯本件毒品危害防制條例第十條之罪，經本
    院以九十年度毒聲字第二三七九號裁定送勒戒處所執行觀察、勒戒後，認有繼續
    施用毒品之傾向，再經本院以九十一年度毒聲字第三○二號裁定令入戒治處所施
    以強制戒治一年並經確定在案，有各該裁定書三件、處分書一件附卷可資佐證。
    本案事證明確，被告犯行洵堪認定，應依法論科。
二、查海洛因依其成癮性、濫用性及對社會危害性之程度，已為毒品危害防制條例第
    二條第二項第一款列為第一級毒品。核被告甲○○所為，係犯毒品危害防制條例
    第十條第一項之施用第一級毒品罪。被告施用時非法持有第一級毒品海洛因之低
    度行為，已為其施用之高度行為所吸收，不另論罪。被告先後多次施用第一級毒
    品海洛因之犯行，時間緊接，方法相同，觸犯犯罪構成要件相同之罪名，顯係基
    於概括犯意反覆實施，為連續犯，應依刑法第五十六條連續犯之規定論以一罪，
    並依法加重其刑。至檢察官雖僅起訴被告於九十年八月三十日之前三日內某日某
    時許，在不詳處所施用第一級毒品海洛因一次，然本案被告係連續自前揭時、地
    ，施用第一級毒品海洛因多次等情，已如前述，惟被告該部分犯行與檢察官起訴
    之犯罪事實，具有連續犯之裁判上一罪關係，依審判不可分之原則，本院自應一
    併加以審理，附此敘明。爰審酌海洛因戕害身心，而被告前已因施用毒品經送觀
    察勒戒後，猶不思戒絕革除惡習，再為本件犯罪，無視於毒品對於自身健康之戕
    害及國家對於杜絕毒品犯罪之禁令，惟參以被告犯罪後坦承犯行尚知悔誤等一切
    情狀，量處如主文所示之刑，以資警惕。
貳、無罪部分
一、公訴意旨另以：被告甲○○復基於施用第二級毒品安非他命之犯意，於九十年八
    月三十日之前三日內某日某時許，在不詳處所等處施用第二級毒品安非他命，因
    認被告另涉有違反毒品危害防制條例第十條第二項之施用第二級毒品安非他命罪
    等語。
二、按犯罪事實應依證據認定之，無證據不得推定其犯罪事實。又不能證明被告犯罪
    者應諭知無罪之判決，刑事訴訟法第一百五十四條、第三百零一條第一項分別定
    有明文。又按認定不利於被告之事實須依積極證據，苟積極證據不足為不利於被
    告事實之認定時，即應為有利於被告之認定，更不必有何有利之證據。（最高法
    院三十年上字第八一六號判例參照）。本件公訴人認被告涉有施用安非他命犯行
    ，無非係以被告於查獲當日經警採取尿液送台南市衛生局及臺灣檢驗科技股份有
    限公司，分別以免疫法檢測法及氣相層析、質譜儀法檢驗之結果，均呈安非他命
    陽性反應，有尿液檢驗報告二紙附卷可稽為其主要論據。訊據被告甲○○迭自警
    詢、偵查及本院審理中均否認有施用第二級毒品安非他命之犯行，辯稱：伊並未
    施用安非他命等語。經查：被告於查獲當日經警採取尿液送臺灣檢驗科技股份有
    限公司，以ＥＩＡ酵素免疫分析法及ＧＣ＼ＭＳ氣相層析＼質譜儀法鑑驗之結果
    ，係呈安非他命類陰性反應，有該尿液檢驗報告可查，公訴人認上開鑑驗結果係
    呈安非他命類陽性反應尚有誤會。再者，單以免疫分析法檢驗尿液，有可能因交
    叉反應（Ｃｒｏｓｓ  ｒｅａｃｔｉｏｎ），而對服用幾種其他非煙毒或甲基安
    非他命藥物者之尿液產生偽陽性之結果，然若搭配薄層分析法（ＴＯＸＩ－ＬＡ
    Ｂ），應可摒除大部分之偽陽性問題。至於使用氣相層析質譜儀分析法確認，則
    可完全排除偽陽性之干擾，有法務部調查局發技(一)字第八五一一四九五二號函
    一件在卷可參。本件被告於九十年八月三十日一時許為警查獲後，在台南市警察
    局第四分局所採尿液經送台南市衛生局依免疫法‧ＴＯＸＩ－ＬＡＢ分析法鑑驗
    結果，雖驗出安非他命類陽性反應，惟此份尿液檢驗成績書既未經以氣相層析質
    譜儀分析法為確認，其精確度本屬可疑，雖經該局判定為陽性反應，然非無偽陽
    性之可能，再觀諸被告於同日八時四十五分許在上開分局所採集之尿液，經送臺
    灣檢驗科技股份有限公司以ＥＩＡ酵素免疫分析法及ＧＣ＼ＭＳ氣相層析＼質譜
    儀分析法鑑驗結果，則呈安非他命類陰性反應，有該公司九十年九月十二日出具
    之濫用藥物檢驗報告一紙附卷可參，足認被告前揭否認施用第二級毒品安非他命
    辯詞應堪採信。此外，本院復查無其他積極證據足資證明被告確有公訴人所指之
    施用安非他命犯行，應認被告此部分之犯罪嫌疑尚有不足，依照首揭說明，自應
    為無罪之諭知。
據上論斷，應依刑事訴訟法第二百九十九條第一項前段、第三百零一條第一項，毒品
危害防制條例第十條第一項，刑法第十一條前段、第五十六條，判決如主文。
中      華      民      國    九十一    年      七      月      十五    日
                                  臺灣台南地方法院刑事第五庭
                                      審判長  法  官  陳振謙
                                              法  官  鄧希賢
                                              法  官  孫淑玉
右正本證明與原本無異。
如不服本判決，應於判決送達後十日內，向本院提出上訴狀（應附繕本）。
                                              書記官  陳月珍
中      華      民      國    九十一    年      七      月      十六    日
附錄本案論罪科刑法條：
毒品危害防制條例第十條
施用第一級毒品者，處六月以上五年以下有期徒刑。
施用第二級毒品者，處三年以下有期徒刑。
